行　政　法　院　判　決　　　　　　　　　　　　　　八十七年度判字第九七五號
　　原　　　告　甲○○
　　被　　　告　臺東縣政府
右當事人間因違反動物傳染病防治條例事件，原告不服行政院農業委員會中華民國八
十六年十二月二十二日八十六農訴字第八六一四八二五三號再訴願決定，提起行政訴
訟，本院判決如左︰
　　主  文
原告之訴駁回。
　　事  實
緣原告前於民國八十六年四月十五日自台灣省南部口蹄疫區輸入豬隻生鮮肉品約一千
餘公斤進入台東縣境內意圖販售，案經被告動物防疫人員會同警察於台東市○○路○
段陸橋下當場查獲。被告以其有違行政院農業委員會發布禁止偶蹄類動物及屠體、生
鮮產品進入之公告，依動物傳染病防治條例第四十三條第一項第三款之規定，裁處新
台幣十五萬元罰鍰。原告不服，提起訴願、再訴願，遞遭決定駁回，遂提起行政訴訟
，茲摘兩造訴辯意旨如次：
原告起訴意旨及補充理由略謂：一、被告依據行政院農業委員會（簡稱農委會）3.
年農牧字第八六○五○一六六號公告：「自民國八十六年三月二十二日起，禁止
偶蹄類動物及其屠體、生鮮產品進入台灣省宜蘭縣、花蓮縣、台東縣．．．。認為上
述縣市為非豬隻口蹄疫區。然依八十六年四月二十四日聯合報、八十六年四月二十五
日中國時報報導：(一)有宜蘭縣及台東縣關山鎮列為口蹄疫感染區。(二)口蹄疫苗第一批
於八十六年三月二十七日送到台東縣注射。(三)八十六年四月十七日台東縣關山鎮飼主
劉亦雄發現母豬起水泡、脫蹄、自行撲殺掩埋。自八十六年四月十九日至八十六年四
月二十三日有二五四頭發病．．．。顯見台東縣早有口蹄疫感染，只是尚未發現或發
作。依此論斷宜蘭、台東縣亦屬感染區。而農委會以區域性之宜蘭、花蓮、台東縣以
外縣市豬隻生鮮、肉品，不得輸入宜蘭、台東縣．．．之措施，就其不得輸入縣市認
定有待商確。二、被告之處分書內容記載原告輸入豬隻生鮮肉品約一千餘公斤。原告
自本省發生口蹄疫後，豬肉品之銷售已一落千丈，消費者有拒食情形。原告已呈休息
狀態，亦停止由外縣市輸入豬肉品。豈料八十六年四月十五日清晨屏東縣之上游肉商
托貨運業，寄來豬肉品送入原告冷凍倉庫內（加上原有倉庫內餘存豬肉品共約二百餘
公斤）貨運卡車卸下豬肉品於原告後，返回貨運行路途中，在台東市○○路○段陸橋
下查獲車上有運往他處（他人非原告）之豬肉品數袋，經警方查問司機：豬肉品除車
上尚再何處卸過貨，司機答稱：曾卸貨於原告。警方隨即查扣原告冷凍倉庫內豬肉品
約二百餘公斤（有筆錄可查），加上卡車內他人之豬肉品共約一千餘公斤。被告當天
速於銷燬之。處分書記載原告由南部輸入豬隻鮮肉品約一千餘公斤，顯有將外人持有
之八百餘公斤豬肉品嫁禍於原告之嫌。誤導處分原告之不當與權益受損。三、農委會
3.農牧字第八六○五○一六六號公告：禁止偶蹄類動物及其屠體、生鮮產品，禁
止輸入宜蘭、花蓮、台東縣．．．之禁令，農委會已於8.13.農牧字第八六一四一
二六○號公告：解除該會3.農牧字第八六○五○一六六號公告在案。及目前包括
全台灣省各地區之豬隻口蹄疫不再發生。顯然農委會八十六年三月二十二日公告：自
八十六年三月二十二日起禁止偶蹄類動物及其屠體、生鮮品進入台灣省宜蘭、花蓮、
台東縣之禁令，其局部禁令之實施是否有當亦有待斟酌之餘地。四、另補述略謂：(一)
依被告答辯狀理由及法令依據一、原告因違反行政院農業委員會民國八十六年三月二
十二日依據．．．禁止偶蹄類動物及其屠體、生鮮產品進入臺灣省宜蘭縣、花蓮縣、
台東縣等之規定，違反事實俱在，本縣即依據．．．逕予銷燬，因本縣當時係屬非口
蹄疫疫區。答辯理由二、原告所提台東縣早有口蹄疫感染一節實非事實．．．另一方
面於八十六年三月二十八日本縣由上級分配到約七成需要量之疫苗，實施預防注射，
因口蹄疫疫苗係死毒疫苗，需要二次的免疫，免疫抗體才比較良好，不幸已完成第一
劑疫苗注射之關山鎮劉亦雄飼養二五四頭豬場，其中十七頭感染口蹄疫，雖顯現免疫
注射有了初步的效力，但是為了防止病源擴散，本府即．．．加以撲殺並依規定辦理
補償．．．。由上述答辯一、台東縣非口蹄疫疫區，答辯二、關山鎮劉亦雄飼養豬隻
二五四頭，其中十七頭感染口蹄疫．．．。被告縣內豬隻已感染口蹄疫確定，又言台
東縣非口蹄疫疫區，顯然被告對台東縣口蹄疫區已承認，不攻自破。台東縣既屬口蹄
疫區，被告又未依事實呈報主管機關省政府、行政院農委會，採取應有之處罰方式，
以致造成農委會將口蹄疫非疫區之認定，將台東縣列入。復口蹄疫豬隻感染至豬起
水泡、脫蹄、病死，其過程必有一段期間，台東縣應屬疫區，被告未上報疫情，處理
上已有嚴重違失。今被告造成違失，不知檢討，反而向善良百姓告發並處罰，天下豈
變為無天理可言。(二)台東縣既屬口蹄疫感染區，應與鄰近高雄、屏東縣市一樣（口蹄
疫區）。台東縣應非禁止偶蹄類動物及其屠體、生鮮產生進入之縣市範圍，原告不應
被行政處分。五、為此請求判決將原決定及原處分均予撤銷等語。
被告答辯意旨略謂︰一、原告因違反行政院農業委員會八十六年三月二十二日依據動
物傳染病防治條例第二十八條第一項第二款公告，禁止偶蹄動物及其屠體、生鮮產品
進入台灣省台東縣等之規定，違反事實俱在，本府即依據動物傳染病防治條例第二十
八條第一項第二款予以告發，並依據同條例第三十四條及施行細則第三十五條第二項
第四款規定將違規生鮮產品逕予銷燬。因本縣當時係屬非口蹄疫疫區，為了達到遏阻
之效果，核依動物傳染病防治條例第四十三條第一項第三款規定處罰。二、原告所提
台東縣早有口蹄疫感染一節，實非事實，本府依據行政院農業委員會八十六年三月二
十二日公告，當日即於南迥公路森永派出所設立檢疫站並於壽卡及森永兩處豎立明顯
檢疫站告示牌，實施全天候檢疫工作，以防範因偶蹄類生鮮肉品輸入造成傳染源。另
一方面於八十六年三月二十八日本縣由上級分配到約七成需要量之疫苗，實施預防注
射，因口蹄疫疫苗係死毒疫苗，需要二次的免疫，免疫抗體才比較良好，不幸已完成
第一劑疫苗注射之關山鎮劉亦雄飼養二五四頭豬場，其中十七頭感染口蹄疫，雖顯現
免疫注射有了初步的效力。但是為了防止病源擴散，本府即依據動物傳染病防治條例
第二十條之規定加以撲殺，並依規定辦理補償。由於本府採取各項緊急有效之防疫措
施，使得本縣至目前為止，尚未有新的疫情發生。三、原告另提本案查獲之豬隻生鮮
肉品一仟餘公斤中除二○○餘公斤外，其餘八○○餘公斤為外人持有一節。原告可能
對於免疫學之知識稍嫌不足，事實上，只要有污染之微量肉品即可爆發嚴重的傳染病
。爰本案之處分，與肉品之多寡無，何來嫁禍之理。四、綜合上列原告違反動物傳
染病防治條例第二十八條第一項之規定事實俱在，本府爰依同條例第四十三條第一項
第三款之規定處以罰鍰新台幣壹拾伍萬元正並無不當。原告所述顯無理由，謹請依法
予以駁回等語。
　　理  由
按「中央或省（市）主管機關認為防疫上有必要時，得採取左列各項措施．．．二指
定區域停止檢疫物之輸入。．．．」、「違反本條例左列情形者，處新台幣十五萬元
以下三萬元以上罰鍰．．．三動物所有人或管理人違反第二十三條、第二十六條第一
項或第二十八條第一項規定者。．．．」動物傳染病防治條例第二十八條第一項第二
款、第四十三條第三款定有明文。又行政院農業委員會八十六年三月二十二日八十六
年農牧字第八六○五○一六六號公告：「自民國八十六年三月二十二日起，禁止偶蹄
類動物及其屠體、生鮮產品進入台灣省宜蘭縣、花蓮縣、台東縣、澎湖縣及福建省金
門縣、連江縣，但宜蘭、花蓮、台東三縣之間仍可相互之間運出及運入偶蹄類動物及
其屠體、生鮮產品。」查本件原告於八十六年四月十五日自台灣省南部口蹄疫區輸入
豬隻生鮮肉品千餘公斤，進入台東縣內意圖販售，案經被告動物防疫人員會同警察於
台東市○○路○段陸橋下當場查獲，有照片及錄影帶顯示卡車載運豬腳及豬肉等附原
處分卷可稽，違規事實明確，被告處原告新台幣十五萬元罰鍰，揆諸首揭規定並無不
合。原告不服，循序提起行政訴訟，其固坦承確有違令自疫區輸入肉品，惟聲稱其僅
輸入二百公斤，並非如被告所指之一千公斤；且當時台東縣已有口蹄疫發生，並非「
非口蹄疫感染區」，故台東縣應非禁止偶蹄類動物及其屠體、生鮮產品進入之縣市範
圍，原告不應受行政處分云云。惟查口蹄疫為行政院農業委員會公告之甲類急惡性傳
染病，可藉由空氣、人、物迅速傳播，為阻絕疫情擴散，政府自應嚴格禁止任何可能
帶有病毒之豬隻或產品進入非疫區，且無論輸入數量多寡，一旦感染病毒，其造成之
結果均無不同。故有違停止檢疫物輸入指定區域禁令之行為，即應受罰，與輸入數量
多寡無。原告訴稱輸入數量僅二百公斤等語，姑不論是否屬實，要不得作為免罰之
依據。又原告指稱台東縣並非「非疫區」，應非禁止偶蹄類動物及其屠體、生鮮產品
進入之縣市範圍一節。查是否為疫區，應由農政主管機關認定公告。被告依據行政院
農業委員會八十六年三月二十二日公告，即於南迴公路設立檢疫站，實施全天候檢疫
工作，以防範因偶蹄類生鮮肉品輸入造成傳染源。另一方面於八十六年三月二十八日
該縣由上級分配到約七成需要量之疫苗，實施預防注射，因口蹄疫疫苗係死毒疫苗，
需要二次的免疫，免疫抗體才比較良好。不幸已完成第一劑疫苗注射之關山鎮劉亦雄
飼養二五四頭豬場，其中十七頭感染口蹄疫，雖顯現免疫注射有了初步的效力，但是
為了防止病源擴散，被告即依法加以撲殺。由於被告採取各項緊急有效之防疫措施，
使得該縣尚未有新的疫情發生。是行政院農業委員會認定台東縣尚非疫區，而公告禁
止偶蹄類動物及其屠體、生鮮產品進入該縣，以免造成感染源，於法並無不當。原告
既違反農政主管機關公告之禁令，輸入偶蹄類生鮮肉品，被告據以處罰，並無不合。
所訴核不足採。綜上所述，被告科處罰鍰之處分，及一再訴願決定遞予維持，於法俱
無違誤。原告起訴意旨，難謂有理由，應予駁回。
據上論結，本件原告之訴為無理由，爰依行政訴訟法第二十六條後段判決如主文。
中    華    民    國     八十七      年      五      月     二十二      日
                    行 政 法 院 第 二 庭
                                審 判 長 評  事      黃  綠  星
                                         評  事      廖  政  雄
                                         評  事      徐  樹  海
                                         評  事      彭  鳳  至
                                         評  事      黃  合  文
右  正  本  證  明  與  原  本  無  異
                                         法院書記官  王  福  瀛
中    華    民    國     八十七      年      五      月     二十六      日
